臺灣基隆地方法院交通事件裁定　　　　 100年度交聲字第57號
原處分機關　交通部通路總局臺北區監理所基隆監理站
異　議　人
即受處分人　陳郭煌
上列異議人即受處分人因違反道路交通管理處罰條例案件，對於
交通部公路總局臺北區監理所基隆監理站民國100 年3 月4 日所
為之處分（基監字第裁42-Z00000000號），聲明異議，本院裁定
如下：
    主  文
原處分撤銷。
陳郭煌不罰。
    理  由
一、原處分意旨略以：異議人即受處分人（下稱異議人）陳郭煌
    於民國100 年1 月14日08時50分許，駕駛車牌號碼787-KE號
    營業貨櫃曳引車，行經國道1 號南向五堵入口匝道，因異議
    人有「未保持安全距離追撞營業貨櫃車160-KN而肇事（無人
    傷亡）」之違規行為，為內政部警政署國道公路警察局第一
    警察隊警員當場製單舉發，嗣為原處分機關即交通部通路總
    局臺北區監理所基隆監理站認異議人有「汽車行駛高速公路
    未依規定與前車保持安全距離」之違規行為，依道路交通管
    理處罰條例第33條第1 項第2 款、第63條第1 項之規定，裁
    處罰鍰新臺幣（下同）4,000 元，並記違規點數1 點之處分
    ，依法應無不合等語。
二、異議意旨略以：160-KN號車輛未依交通管事件第48條第3 款
    「在前行駛之右側超車，或超車時未保持適當之間隔，或未
    行至安全距離及行駛入原型路線」，及第33條第1 項第7 款
    「行駛高、快速公路違規超車」，與後車的距離間隔是超車
    的一方應事先預估的，而不是車頭車身搶在前方肇事肇責就
    該歸後車未保持距離。從照片中並未看到對方有打方向燈，
    且只看到對方違規行駛於路中跨越兩車道，爰依法聲明異議
    云云。
三、按汽車行駛於高速公路、快速公路或設站管制之道路，不遵
    使用限制、禁止、行車管制及管理事項之管制規則而未保持
    安全距離者，處汽車駕駛人新臺幣3,000 元以上6,000 元以
    下罰鍰，道路交通管理處罰條例第33條第1 項第2 款定有明
    文；汽車行駛高速公路及快速公路，前後兩車間之行車安全
    距離，在正常天候狀況下，依下列規定：二、大型車：車輛
    速率之每小時公里數值減20，單位為公尺，高速公路及快速
    公路交通管制規則第6 條第1 項第1 款規定甚明。次按法院
    受理交通事件，準用刑事訴訟法之規定，此為道路交通管理
    處罰條例第89條前段所明定。而犯罪事實應依證據認定之，
    無證據不得認定犯罪事實；不能證明被告犯罪者，法院應諭
    知無罪之判決，刑事訴訟法第154 條第2 項、第301 第1 項
    亦有明文規定。是以，法院審理行為人違反道路交通管理處
    罰條例事件，如就原處分機關所認定之行為人違規事實，認
    為尚乏積極證據，或仍有合理懷疑，而無法確信行為人確有
    該當於道路交通管理處罰條例各該處罰條文之構成要件事實
    時，即應依「罪疑惟輕原則」，作有利於異議人之認定。
四、經查：
  (一)異議人於100 年1 月14日8 時50分許，駕駛車牌號碼787-KE
    號營業貨櫃曳引車行經國道1 號南向五堵匝道口時，因異議
    人所駕駛之自小客車自後追撞前方車牌號碼160-KN號營業貨
    櫃曳引車而肇事，為警員據報至現場處理，並填製內政部警
    政署國道公路警察局Z00000000 號舉發違反道路交通管理事
    件通知單，因異議人不服於應到案日期前（100 年1 月29日
    ）提出申訴，經內政部警政署國道公路警察局第一警察隊於
    100 年2 月11日以公警一交字第1000170255號函函覆舉發無
    誤，交通部通路總局臺北區監理所基隆監理站乃依道路交通
    管理處罰條例第33條第1 項第2 款之規定裁處異議人罰鍰
    4,000 元，並依同法第63條記違規點數1 點，異議人於收受
    該裁決書後於期限內提起異議等情，有上開舉發通知單、申
    訴書、內政部警政署國道公路警察局第一警察隊100 年2 月
    18日公警一交字第1000170255號函、交通部通路總局臺北區
    監理所基隆監理站基監字第裁42-Z00000000號違反道路交通
    管理事件裁決書、內政部警政署國道公路警察局第一警察隊
    100 年3 月17日公警一交字第1000101955檢送道路交通事故
    調查報告表、現場圖、調查筆錄、現場照片）、聲明異議狀
    附卷可稽。
  (二)經查，異議人陳郭煌到庭陳稱：「我有注意到當時外側車道
    有施工，證人在變換車道時沒有完全變換到外側車道，只是
    向左開閃過施工地點，車禍發生時因為證人要閃他前方的施
    工車而突然向左偏，但是因為施工車忽然減速，證人也踩煞
    車，我也跟著踩煞車，但因為我的車子是重櫃，沒有辦法馬
    上急停，所以又往前繼續行駛，並且有向左閃避，但還是撞
    到證人車子的右後側，當時時速20公里左右」等語，核與異
    議人發生系爭車禍之證人張一輝到庭證稱：「我當時是開16
    0-KN號貨櫃聯結車，我是要上國道一號五堵入口匝道，開在
    右側車道，前面是道路施工封閉的情形，所以我就變換至內
    側車道，等我通過施工地點，要回到原來的外側車道時，因
    為前方有施工車輛進入，我前方的車輛就緊急煞車，我就跟
    著緊急煞車，結果我的車子左後方就與異議人的車子發生撞
    擊；我當時車速是20、30公里，我是看到前面的車輛踩煞車
    ，我就跟著踩煞車，沒有注意到異議人的車距離我多遠」等
    語之情節大致相符，是證人既稱事發當時其前方車輛有驟然
    減速之情況，則本件車禍肇事原因尚應慮及前車有無驟然減
    速及突然變換車道之情況，不能僅因兩車發生撞擊一事遽斷
    即為後方車輛之疏失。況以證人及異議人均駕駛貨櫃曳引車
    ，且均稱當時時速約20公里至30公里之間等情，則依高速公
    路及快速公路交通管制規則第6 條第1 項第1 款規定，兩車
    之行車安全距離約僅保持10公尺以內距離即可，惟異議人當
    時駕駛之貨櫃曳引車上載有40呎重櫃1 只，則在前車突然變
    換車道後即緊急煞車之狀況，縱使異議人已盡注意前方道路
    車況之義務，既載有重櫃，得否及時煞停車輛亦有疑問。再
    本件復無其他異議人與前車未保持安全距離之其他佐證，即
    不能遽論異議人有何違反上開交通管制規則之違規，從而異
    議人所辯顯屬有據。
五、綜上所述，原處分機關依據道路交通管理處罰條例第33條第
    1 項第2 款、高速公路及快速公路交通管制規則第6 條第1
    項之規定予以裁罰及記違規點數，顯於法未合。異議人以其
    並無與前車未保持安全距離為由聲明異議，為有理由，應由
    本院將原處分撤銷，改諭知異議人不罰，以資適法。
據上論斷，應依道路交通管理處罰條例第87條第2 項、道路交通
事件處理辦法第19條前段，裁定如主文。
中    華    民    國   100    年    5     月    31    日
                  交通法庭法    官  吳佳齡
以上正本證明與原本無異。
對於本件裁定如有不服，應於送達後5日內， 向本院提出抗告書
狀，敘述抗告之理由，抗告於臺灣高等法院。
中    華    民    國   100    年    5     月    31    日
                          書 記 官  莊智凱